【裁判字號】    91,交聲更,21
【裁判日期】    920225
【裁判案由】    違反道路交通管理處罰條例聲明異議
【裁判全文】
臺灣臺北地方法院交通事件裁定                    九十一年度交聲更字第二一號
    原處分機關  台北市交通事件裁決所
    異  議  人
    即受處分人  甲○○
右列受處分人因違反道路交通管理處罰條例案件，對於台北市交通事件裁決所中華民
國九十年八月十六、二十日所為之處分（原處分案號：北市裁三字第駕裁二二－ＡＢ
Ｗ三二六七八九、ＡＢＷ三二六七九○號），聲明異議，經本院於九十一年二月二十
七日以九十年度交聲字第一○一一號裁定異議駁回後，受處分人不服提出抗告，經台
灣高等法院於九十一年四月四日以九十一年度交抗字第二五三號裁定發回本院更為裁
定，本院裁定如左：
    主      文
異議均駁回。
    理      由
一、按汽車駕駛人，行經有燈光號誌管制之交岔路口闖紅燈者，處新台幣（下同）一
    千八百元以上五千四百元以下罰鍰，道路交通管理處罰條例第五十三條定有明文
    ；再汽車駕駛人駕駛汽車有違反道路交通管理處罰條例之行為，經交通勤務警察
    制止時，拒絕停車接受稽查而逃逸者，處三千元以上六千元以下罰鍰，同條例第
    六十條第一項亦定有明文，且汽車駕駛人駕駛汽車違反道路交通管理處罰條例第
    五十三條、第六十條第一項規定者，除應依該條所規定之罰鍰處罰外，並應分別
    予記違規點數三點（違反第五十三條部分）、一點（違反第六十條第一項部分）
    ，復為道路交通管理處罰條例第六十三條第一項第三款、第一款所明定。再逕行
    舉發違反道路交通管理事件，經汽車所有人依通知單之應到案日期前到案，並告
    知違規駕駛人姓名、身分證統一編號及住址者，處罰機關應即另行通知違規駕駛
    人到案依法處理；逾應到案日期，處罰機關應依道路交通管理處罰條例第八十五
    條第三項規定處罰該汽車所有人，亦經違反道路交通管理事件統一裁罰標準及處
    理細則（於民國九十一年九月一日後該法之名稱已修正為違反道路交通管理事件
    統一裁罰基準及處理細則，下稱處理細則）第二十四條定有明文，易言之，如汽
    車駕駛人在道路上闖紅燈行駛，為警當場攔停者，處罰機關固應對該汽車駕駛人
    為處罰，惟若舉發機關並非當場對該部汽車攔停，而係依道路交通管理處罰條例
    第七條之二第一項第一款「汽車駕駛人之行為有左列情形之一，當場不能或不宜
    攔截製單舉發者，得對汽車所有人逕行舉發處罰：一、闖紅燈或平交道。‧‧四
    、不服從指揮稽查而逃逸者‧‧‧」規定逕行舉發者，此際舉發機關只能依同條
    項第二款規定對汽車所有人為掣單舉發，而如經舉發之汽車所有人在舉發通知單
    上所載之應到案日期前到案，並告知處罰機關該名闖紅燈行駛之汽車違規駕駛人
    姓名、身分證統一編號及住址者，處罰機關應即依前開細則第二十四條規定處罰
    該名違規駕駛人，而如汽車所有人未於應到案日期前到案或雖於應到案日期前到
    案，而未告知處罰機關實際之違規駕駛人者，處罰機關仍應依道路交通管理處罰
    條例第八十五條第三項「本條例關於車輛駕駛人之處罰，如應歸責於車輛所有人
    者，處罰車輛所有人。」規定，對車輛所有人加以處罰。又行為人如係駕駛小型
    車闖紅燈行駛，又經交通勤務警察制止時，拒絕停車接受稽查而逃逸，嗣為警逕
    行舉發，而在舉發通知單上所載之應到案日期前聽候裁決，經主管機關調查後仍
    認定有上開違規行為者，依前開處理細則第四十四條第一項及違反道路交通管理
    事件統一裁罰標準表（於九十一年九月一日後，該細則名稱已修正為違反道路交
    通管理事件統一裁罰基準表，下稱基準表）規定，需對該行為人各處以二千七百
    元（闖紅燈）、三千元（不服稽查逃逸）之罰鍰，並分別記違規點數三點、一點
    。
二、本件異議人即受處分人甲○○所有之車牌號碼六Ｇ－五二三七號自用小客車，於
    九十年七月十五日九時二十三分許，沿台北市○○路由北往南方向行駛，途經景
    興路與木柵路設有燈光號誌管制之交岔路口之際，竟不遵守交通號誌遇紅燈強行
    右轉往木柵路繼續行駛，適為在該路口執勤之台北市政府警察局文山第二分局景
    美派出所警員林界明發現而上前鳴笛，示意受處分人所有該部自用小客車停車接
    受檢查，詎駕駛受處分人所有該部自用小客車之人竟不予理會，加速往西（景美
    舊橋）方向行駛，而於交通勤務警察制止時，拒絕停車接受稽查而逃逸，嗣員警
    乃記明車牌號碼、顏色、車種、駕駛人性別及電腦查詢車籍等資料，而以受處分
    人所有之該部自用小客車有違反前揭道路交通管理處罰條例第五十三條、第六十
    條第一項規定之行為掣單舉發，嗣將舉發單送達於受處分人後，受處分人雖於舉
    發通知單上所載之應到案日期前向原處分機關提出申訴，惟未向原處分機關告知
    該部自用小客車為警舉發當時之駕駛人確實姓名及年籍，經原處分機關請舉發單
    位即台北市政府警察局文山第二分局調查結果，仍認受處分人所有之自用小客車
    確有前開違規行為，原處分機關乃依道路交通管理處罰條例第五十三條（贅引第
    一項）、第六十條第一項、第六十三條第一項第一款、第三款、第八十五條第三
    項及處理細則第二十四條、第四十四條第一項暨基準表之規定，分別於九十年八
    月十六日以北市裁三字第駕裁二二－ＡＢＷ三二六七八九號、同年月二十日以北
    市裁三字第駕裁二二－ＡＢＷ三二六七九○號就受處分人所有該部自用小客車前
    開闖紅燈、不服稽查逃逸之行為各裁處受處分人罰鍰二千七百元、三千元，合計
    罰鍰五千七百元，並記受處分人違規點數四點。
三、受處分人經本院傳喚未到庭應訊，然據伊聲明異議狀異議意旨略以：七月十五日
    為星期假日，伊及配偶均未使用車子，小孩更因星期一至五工作，週末假日較晚
    起床，故無人開車出門，且家人約法三章，除了全家一起外出，否則不得自行開
    車出門，又該二名警員為何不直接攔車當場開單，若真有攔車，吾人豈有不停車
    受檢之理，本件舉發官欲民死，民不得不死云云。
四、經查：車牌號碼六Ｇ－五二三七號自用小客車確為受處分人所有，此為受處分人
    所不否認，並有台北市監理處九十一年十一月二十二日北市監三字第○九一三五
    一七七五○○號函及同年月二十九日北市監三字第○九一三五二五二六○○號函
    在卷可稽，而受處分人所有之前開自小客車如何於前述時間，在前揭設有紅綠燈
    光號誌管制之路口，明知為禁止通行之紅燈號誌，竟仍違規闖紅燈右轉行駛，暨
    經交通勤務警察制止時，拒絕停車接受稽查而逃逸之違規事實，業據證人即目睹
    受處分人所有之自用小客車違規行駛繼而開單告發受處分人之員警林界明於本院
    九十一年十一月二十一日調查時，以具結擔保其供述之真實性，並在負擔偽證罪
    之心理處罰心理狀態下證稱「〔問：（提示舉發通知單）本案是否為你所舉發？
    〕是的。」、「（問：請你敘述舉發經過？）九十年七月十五日我和另一個同仁
    執行路檢勤務，於早上九點二十三分的時候，發現一部國瑞牌自小客車違規紅燈
    右轉，經警方鳴笛示意停車，可是該車不聽從指揮停車，逕行駛去往景美街逃逸
    ，我就立刻與另一個同事追趕上去，在景興路二○○號前紅綠燈的地方停下，我
    們就上前去敲車窗，告訴駕駛人說該車已經違規紅燈右轉，該駕駛人說如果他有
    違規的話，請我們依法逕行舉發，說完以後就揚長而去。」、「（問：當時鳴笛
    攔停的警員為何人？）是我。」、「（問：你們當時是否駕駛警車？）我們是騎
    乘警用摩托車。」、「（問：當時看到該車紅燈右轉以後，你們是否馬上鳴笛攔
    停？）是的，當時該駕駛人是從景興路右轉木柵路，我和另一位員警是站在木柵
    路上，看到該車紅燈右轉以後，隨即鳴笛攔停，可是該車不聽制止，逕行往景美
    街方向逃逸。」、「（問：攔停當時你與另一位員警是否騎乘在機車上？）不是
    ，我們是站立在路邊，警用機車停放在路邊，是等到看到該車加速逃逸以後，我
    們才上車去追趕那部車。」、「（問：你們攔停的時候，有無其他動作？）我們
    並且有做手勢要該車停下。」、「（問：該車的駕駛人是否有看到你們攔停的動
    作？）應該有看到。」、「（問：你們係於何時才記下該車車號？）就是我們用
    警車追上該車的時候才記下車號的，我記得該車是綠色的豐田國瑞廠牌的ＰＲＥ
    ＭＥＯ，而且依照當時的天氣不可能會看錯，因為當天的天氣不錯。」、「（問
    ：何以沒有當場開立違規舉發單？）因為該車駕駛人拒絕出示證件。」等語明確
    （見本院九十一年十一月二十一日訊問筆錄）。按證人林界明乃為原處分機關所
    認定受處分人所有之自用小客車有前開違規行為之原證人，其並到庭在本院面前
    以言詞供述本件訴訟上之待證事實（即受處分人有前開違規事實），本院由其上
    開證詞已得有受處分人所有之自用小客車確有上開違規行為之心證，且於本件卷
    存證據資料內並無任何積極證據足以證明證人上開證詞係屬虛偽，亦無足以令人
    顯信證人之證述為不可採之品性證據或前科證據存在，本院自不得僅以證人係本
    件開單告發受處分人之員警而全盤抹煞其在訴訟上所具有之原證人資格，且交通
    警察掣單舉發違反道路交通管理處罰條例所列之違規事實，本質上為行政處分，
    係公務員基於職務上之權力，依法就特定之具體事件所為之具公法上效果之單方
    面行政行為，基於公務員為公法上行為具有公信力之原則，該行政行為當可被推
    定為真正，其據以依法處分之事實認定亦為正確無誤，若謂公務員一切行政行為
    均需預留證據以證其實，則國家行政勢必窒礙難行，據此，刑事訴訟法就犯罪證
    據有關之規定中與屬行政秩序罰之交通違規裁罰本質不合之部分，自不在準用之
    列，況本院經查亦無任何證據足資證明證人有捏造事實違法取締之情事，則執勤
    員警本其維護交通秩序、安全職責所為之舉發，自應受到合法、正確之推定。綜
    上，本件受處分人既自承該部自用小客車為伊所有，且未能提出證據以資證明伊
    所有之自用小客車確無違規行為，復未就上述逕行舉發之違規事件，於應到案日
    期前告知違規駕駛人姓名、身分證統一編號及住址，供處罰機關另行通知違規駕
    駛人到案依法處理，處罰機關自應依道路交通管理處罰條例第八十五條第三項規
    定處罰該汽車所有人，是本件受處分人空言稱伊、配偶及小孩均未使用車子，當
    日無人開車出門，且家人約法三章，除了全家一起外出，否則不得自行開車出門
    ，又該二名警員為何不直接攔車當場開單，若真有攔車，吾人豈有不停車受檢之
    理，本件舉發官欲民死，民不得不死云云為辯，自無足採。本件事證明確，受處
    分人所有之前開自用小客車確有前開違規行為堪以認定。
五、綜上所述，受處分人所有之前開自用小客車確有在上開時、地行經有燈光號誌管
    制之交岔路口闖紅燈行駛及經交通勤務警察制止時，拒絕停車接受稽查而逃逸之
    違規行為，從而原處分機關依前揭道路交通管理處罰條例第五十三條、第六十條
    第一項、第六十三條第一項第一款、第三款、第八十五條第三項及處理細則第二
    十四條、第四十四條第一項暨基準表之規定，就受處分人所有該部自用小客車前
    開闖紅燈、不服稽查逃逸之行為各裁處該部自用小客車之所有人即受處分人罰鍰
    二千七百元、三千元，合計罰鍰五千七百元，並予記違規點數四點（裁決書及台
    北市交通事件裁決所九十年十月四日北市裁四字第九○七三四○三五○一號函參
    照），核無違誤，本件受處分人之異議為無理由，自應將其異議駁回。
據上論斷，應依道路交通案件處理辦法第十九條，裁定如主文。
中      華      民      國      九十二    年      二月    二十五    日
                                      臺灣臺北地方法院交通法庭
                                          法  官  黃  紹  紘
右正本證明與原本無異。
如不服本裁定，應於裁定送達後五日內向本院提出抗告狀。
                                          書記官  劉  新  怡
中      華      民      國      九十二    年      二    月    二十五    日


司法院資訊處製作；財團法人民間司法改革基金會備份。
